臺灣高雄地方法院刑事判決　　　　　　　95年度訴字第3840號
公　訴　人　臺灣高雄地方法院檢察署檢察官
被　　　告　乙○○
　　　　　　　　　　　1
上列被告因毒品危害防制條例案件，經檢察官提起公訴（95年度
毒偵字第7357號）及移送併辦（95年度毒偵字第8613號），本院
改依簡式審判程序審理，判決如下：
    主  文
乙○○施用第一級毒品，累犯，處有期徒刑玖月；又施用第二級
毒品，累犯，處有期徒刑肆月。應執行有期徒刑拾壹月。
    事  實
一、乙○○前因肅清煙毒條例等案件，經臺灣高等法院高雄分院
    以82年度上訴字第2018號判決，判處有期徒刑3 年4 月、6
    月，應執行有期徒刑3 年8 月確定，入監服刑後，於民國84
    年3 月18日假釋出監；嗣又因肅清煙毒條例等案件，經本院
    以85年度訴字第1960號判決，判處有期徒刑3 年6 月、5 月
    ，應執行有期徒刑3 年9 月確定，其上開假釋亦遭撤銷，再
    度入監服刑，於88年11月2 日因假釋出監，嗣於91年2 月22
    日假釋期滿執行完畢。又曾因施用毒品案件，經本院以91年
    度毒聲字第2766號裁定送觀察、勒戒後，認有繼續施用毒品
    傾向，而由本院以91年度毒聲字第4620號裁定令入戒治處所
    施以強制戒治，復經本院以92年度毒聲字第395 號裁定停止
    戒治，於92年1 月30日釋放出戒治處所，嗣於92年8 月4 日
    戒治期滿執行完畢。詎其仍不知戒絕毒癮，明知海洛因及甲
    基安非他命，分別經公告列為毒品危害防制條例第2 條第2
    項第1 款之第一級毒品及同條項第2 款之第二級毒品，不得
    非法持有、施用，猶於前開強制戒治執行完畢釋放後5 年內
    ，基於施用第一級毒品海洛因之犯意，自95年7 月1 日起，
    至95年10月11日凌晨1 時48分許回溯24小時內之某時點止，
    在其位於高雄市○○區○○路62巷12號30樓之1 之住處內，
    以將第一級毒品海洛因加水置於針筒內注射手臂血管之方式
    ，以1 星期施用1 至3 次之頻率，施用第一級毒品海洛因多
    次；又其另基於施用第二級毒品甲基安非他命之犯意，自95
    年7 月1 日起至同年月29日止，同在其上開住所，以將第二
    級毒品甲基安非他命置於吸食器內燒烤吸食之方式，亦以1
    星期施用1 至3 次之頻率，施用第二級毒品甲基安非他命多
    次。嗣於95年7 月31日上午8 時許，其行經屏東縣鹽埔鄉○
    ○路，因形跡可疑為警盤查，於警詢中經其同意後，採集其
    尿液送檢，發現呈嗎啡及甲基安非他命陽性反應；另於95年
    10月10日夜間11時許，其因另案遭通緝為警在高雄市○○區
    ○○路與河北路口查獲，於警詢中經其同意後，採集其尿液
    送檢，發現呈嗎啡陽性反應，因而查悉上情。
二、案經屏東縣政府警察局里港分局報告，及高雄市政府警察局
    移送臺灣高雄地方法院檢察署檢察官偵查起訴及移送併辦。
    理  由
一、按本件被告乙○○所犯係死刑、無期徒刑、最輕本刑為3 年
    以上有期徒刑以外之罪，其於準備程序就前揭被訴事實為有
    罪之陳述，經受命法官告知簡式審判程序之旨，並聽取其與
    公訴人意見後，本院認無不得或不宜改依簡式審判程序進行
    之處，爰依刑事訴訟法第273 條之1 第1 項、第284 條之1
    ，裁定本件由受命法官獨任進行簡式審判程序，合先敘明。
二、前揭犯罪事實，業據被告於本院審理中坦承不諱，且其前開
    2 次為警查獲後，採集尿液送檢之檢驗結果，均呈施用第一
    級毒品海洛因後所會產生之嗎啡陽性反應，其中第1 次之檢
    驗結果，並呈施用第二級毒品甲基安非他命後所會產生之甲
    基安非他命陽性反應，有臺灣檢驗科技股份有限公司95年8
    月16日KＺ000000000000號、高雄市立凱旋醫院95年10月23日
    第A00000000 號濫用藥物尿液檢驗報告在卷可稽（上開被告
    以外之人於審判外所為之書面陳述，因本件已改行簡式審判
    程序，依刑事訴訟法第159 條第2 項之規定，應具有證據能
    力），則被告前開自白顯與事實相符，堪以採信。而被告前
    因施用毒品案件，經本院以91年度毒聲字第2766號裁定送觀
    察、勒戒後，認有繼續施用毒品傾向，而由本院以91年度毒
    聲字第4620號裁定令入戒治處所施以強制戒治，復經本院以
    92年度毒聲字第395 號裁定停止戒治，於92年1 月30日釋放
    出戒治處所，嗣於92年8 月4 日戒治期滿執行完畢等情，有
    臺灣高雄地方法院檢察署刑案資料查註紀錄表及臺灣高等法
    院被告前案紀錄表在卷可憑。綜上所述，被告於強制戒治執
    行完畢釋放後，5 年內再犯施用第一級毒品海洛因、第二級
    毒品甲基安非他命之犯行至明，本件事證明確，被告犯行堪
    以認定。
三、按海洛因及甲基安非他命，分別係毒品危害防制條例第2 條
    第2 項第1 款所稱之第一級毒品及同條項第2 款所稱之第二
    級毒品，故核被告所為，係犯該條例第10條第1 項之施用第
    一級毒品罪及同條第2 項之施用第二級毒品罪。被告持有第
    一級毒品海洛因及第二級毒品甲基安非他命後，進而施用，
    其持有之低度行為均應為施用之高度行為所吸收，不另論罪
    。另按，刑事法若干犯罪行為態樣，本質上即具有反覆、延
    續實行之特質，則行為人若基於單一犯意，在密切接近之一
    定時、地，持續實行之多次該等犯罪行為，而依社會通念，
    於客觀上認為符合一個反覆、延續性之行為概念者，於刑法
    評價上，即應僅成立一罪，學理上所稱「集合犯」即屬之。
    另判斷何種構成要件行為，可認符合上述概念，首先固應藉
    助文義解釋，惟當法條文義有所不明時，則須探究該犯罪處
    罰規範之目的為解釋，並參酌一般犯罪典型之實施型態予以
    綜合判斷。又並非所有構成要件之行為具有反覆實施之特質
    ，即當然成立集合犯，而得評價為一罪，仍須行為人係基於
    單一犯意，在密切接近之一定時、地，持續實行之多次犯罪
    行為，而依社會客觀通念，認為符合一個反覆、延續性之行
    為概念，始得評價為一罪。因此，行為人之數次犯罪行為，
    在主觀上如係分別起意，或客觀上非係利用同一機會為之，
    在評價上即應成立數罪。由於毒品本具成癮性（毒品危害防
    制條例第2 條第1 項參照），施用者一經上癮，即難戒斷，
    在其主觀依賴毒品之心理下，須持續、密接施用毒品以解癮
    ，再犯率高，否則難以承受毒癮發作之痛苦，是施用毒品行
    為，本質上具有反覆實施之行為特性，得成立集合犯甚明。
    再者，參以被告於本院審理中自承：伊1 星期約施用海洛因
    、甲基安非他命1 至3 次等語（見本院96年1 月9 日準備程
    序筆錄），是其施用毒品之間隔甚短，顯係於密切接近之時
    間內多次施用毒品，而主觀上則當係基於單一犯意，而為該
    等多次施用第一級毒品海洛因、第二級毒品甲基安非他命犯
    行，從而，其上開施用第一、二級毒品犯行，均應依集合犯
    論以一罪。併辦部分（即被告於95年10月11日凌晨1 時48分
    許回溯24小時內之某時點，施用第一級毒品海洛因之犯行）
    及被告其餘於95年7 月29日後之施用第一級毒品海洛因犯行
    ，雖未據公訴人起訴，惟此部分與起訴部分之施用第一級毒
    品犯行，既有集合犯之實質上一罪關係，自為起訴效力所及
    ，本院得併予審理，附此敘明。又被告所犯上開施用第一級
    毒品、施用第二級毒品2 罪間，犯意各別、行為互殊，觸犯
    構成要件相異之罪名，自應分論併罰。被告有如犯罪事實欄
    所載之上揭前科紀錄，有前開臺灣高等法院被告前案紀錄表
    及臺灣高雄地方法院檢察署被告之刑案資料查註紀錄表在卷
    可稽，其受有期徒刑執行完畢，5 年內故意再犯本件最重本
    刑為有期徒刑以上之2 罪，均為累犯，應依刑法第47條第1
    項規定加重其刑。爰審酌被告經強制戒治後，尚未能戒絕毒
    癮，足證前開保安處分措施實難矯治其惡性，惟念及其犯後
    坦承罪行，態度良好，而所犯係為自戕行為，尚未對他人造
    成實害等一切情狀，分別量處如主文所示之刑，並定其應執
    行刑，以示儆懲。
據上論斷，應依刑事訴訟法第273 條之1 第1 項、第284 條之1
、第299 條第1 項前段，毒品危害防制條例第10條第1 項、第2
項，刑法第11條前段、第47條第1 項、第51條第5 款，判決如主
文。
本案經檢察官甲○○到庭執行職務。
中　　華　　民　　國　　96　　年　　1 　　月　　16　　日
                  刑事第五庭    法　官 陳君杰
以上正本證明與原本無異。
如不服本判決，應於判決送達後10日內，向本院提出上訴狀。
中　　華　　民　　國　　96　　年　　1 　　月　　16　　日
                                書記官 陳昱良
附錄本判決論罪科刑之法條：
毒品危害防制條例第10條
施用第一級毒品者，處6 月以上5 年以下有期徒刑。
施用第二級毒品者，處3 年以下有期徒刑。
